臺灣高等法院臺南分院刑事判決　　　　 94年度上訴字第915號
　上　訴　人　臺灣雲林地方法院檢察署檢察官
　上　訴　人
　即　被　告　甲○○
上列上訴人因違反廢棄物清理法等案件，不服臺灣雲林地方法院
94年度訴字第140號中華民國94年8月5日第一審判決（起訴案號
：臺灣雲林地方法院檢察署94年度偵字第747號），提起上訴，
本院判決如下：
    主  文
原判決撤銷。
甲○○連續未依廢棄物清理法第四十一條第一項規定領有廢棄物
處理許可文件，從事廢棄物處理，累犯，處有期徒刑貳年陸月。
屠刀伍把、磨刀器貳把、電子磅秤壹台、一般磅秤壹台、工作平
台貳張均沒收。
    事  實
一、甲○○於民國（下同）89年11月至90年2月間，因宰殺病死
    豬違反食品衛生管理法案件，經臺灣雲林地方法院以90年度
    易字第142號判處有期徒刑3月確定，甫於90年5月30日易科
    罰金執行完畢。猶不知悔改，明知其並未依廢棄物清理法第
    41條第1項之規定領有廢棄物清除、處理許可文件，不得從
    事廢棄物之貯存、清除、處理事項，及養豬戶棄置在牧場外
    等待銷燬、化製之病死豬，均係變質、腐敗或染有病原菌之
    事業廢棄物，依法不得將病死豬隻之屠體或內臟再利用為飼
    料供人或動物食用，且該等病死豬隻均未經屠宰衛生檢查，
    依法不得為供人食用而分切、貯存或販賣。詎其見政府相關
    單位對病死豬之管理鬆散，竟為貪圖暴利，基於違反廢棄物
    清理法及畜牧法之概括犯意，先於93年8月間起，以每月新
    臺幣（下同）8,000元之代價，向不知情之地主陳氣承租坐
    落雲林縣元長鄉○○段677地號土地上之鐵皮屋，又於93年
    11月10日僱請程聰棋於上址鐵皮屋內建造冷凍庫使用，並意
    圖私宰病死豬販賣供人食用，自93年11月起至同年2月2日止
    ，連續駕駛其所有車號S2-6136號廂型車前往雲林縣元長鄉
    西庄村等地之牧場外，收取養豬戶棄置在外而等待特約機構
    收回銷燬、化製之病死豬每日約收取10餘隻，得手後均運至
    上址鐵皮屋，未設置任何貯存污染防治措施，即由甲○○在
    該鐵皮屋內，以屠刀在生鏽、髒污之簡易屠宰工作平台上，
    進行病死豬分切、處理作業，對於屍體尚未達腐臭程度、較
    新鮮之病死豬，予以去皮並切取其瘦肉部分，再以塑膠袋包
    裝後，置於上址鐵皮屋之冷凍庫內貯存，已分切及包裝完畢
    待售之病死豬肉，數量甚多，情節重大。至其餘較不新鮮之
    病死豬或切取瘦肉後殘留之病死豬屍塊，則略加解剖切塊，
    丟棄在不詳地點，或餵食自己所飼養之犬隻，致生污染於環
    境，而連續從事廢棄物處理。嗣於94年2月2日15時許，經雲
    林縣違法屠宰聯合查緝小組依據民眾檢舉，會同雲林縣警察
    局虎尾分局警員，在上址鐵皮屋內，當場查獲甲○○正在分
    切病死豬，並在該處停放之車號S2- 6136號廂型車內查獲病
    死豬隻15頭、在該址冷凍庫內查獲分切完畢之病死豬屠體18
    簍（淨重1.320公斤)、該址鐵皮屋內則查獲甫分切完畢之病
    死豬屠體數簍及甲○○所有之屠刀5把、磨刀器2把、電子磅
    秤1台、一般磅秤1台、屠宰工作平台2張（未分切之斃死豬
    與分切後之病死豬屠體，共重1.320公斤），始悉上情。
二、案經雲林縣警察局虎尾分局報請臺灣雲林地方法院檢察署檢
    察官偵查起訴。
    理  由
一、訊據被告甲○○固不否認承租坐落雲林縣元長鄉○○段677
    地號土地上之鐵皮屋，並於93年11月10日僱請程聰棋於上址
    鐵皮屋內建造冷凍庫而私宰病死豬，惟辯稱：伊係自94年1
    月30日起始在上址宰殺病死豬，而所之宰殺病死豬係供餵狗
    之用，並非販賣供人食用等語。
二、查被告並未依廢棄物清理法第41條第1項規定領有廢棄物處
    理許可文件，從事廢棄物處理，竟擅自於路旁拾獲各養殖場
    之病死豬後，載回上址私宰殺擬出售等情，業據其在警訊時
    供稱：「警方於94年2月2日15時許在雲林縣元長鄉○○村○
    ○段677號農舍內，當場被警方查獲我正在屠殺病死豬，總
    共未分切病死豬隻15頭、已分切屠體1.320公斤」、「是我
    在元長鄉沿路各養殖場外，看到有放置在外面的死豬，就直
    接把這些病死豬收到自己車上，並載回上開農舍屠宰，不用
    錢購買」、「‧‧‧如果客戶要買我就賣給他食用」、「每
    天屠殺幾隻不一定」、「我沒有申請合法屠宰場」（詳警卷
    8頁），偵查中供稱：「我沒有合法收病死豬的執照」、「
    宰殺的肉是要賣人的」、「一天大約收10幾隻病死豬，宰殺
    去皮後，軀幹主要的肉留下來冷凍，豬頭、豬腳部分拿去餵
    狗或化製場」（詳偵查卷第8頁、第9頁、第64頁），於原審
    均供承起訴事實屬實，坦承犯罪（詳原審卷第18頁、第34頁
    、第64頁至第66頁），本院審理時亦供認有宰殺病死豬無誤
    ，並有雲林縣違法屠宰聯合查緝小組檢查記錄表1紙、雲林
    縣（市）查獲未經屠宰衛生檢查之屠體、內臟處理指示暨紀
    錄表1紙、查獲現場及沒入病死豬之照片共36張、雲林縣政
    府94年2月24日府農畜字第0940501197號行政處分書1紙等附
    卷可證。
三、被告雖辯稱：自94年1月30日起才開始宰殺病死豬，前後只
    3天，就被查獲，所宰殺病死豬之病死豬係供餵狗，並非出
    售等語，惟查：被告係於93年8月間起，以每月8,000元之代
    價，向陳氣承租坐落雲林縣元長鄉○○段677地號土地上之
    鐵皮屋，又於93年11月10日僱請程聰棋於上址鐵皮屋內建造
    冷凍庫使用，除據被告供認外，並經陳氣、程聰棋分別供證
    在卷，復有建造冷凍庫之估價單附卷可按（詳偵查卷第30頁
    、第33頁、第34頁），又自承一天大約收10幾隻病死豬，宰
    殺去皮後，軀幹主要的肉留下來冷凍要賣人，豬頭、豬腳部
    分拿去餵狗或化製場，足證係自冷凍庫建造完成後（93年11
    月間），即開始宰殺病死豬，再觀之現場查獲尚未宰殺之病
    死豬有15隻之多，則其冷凍之病死豬屠體應有數萬公斤以上
    ，惟查扣之冷凍之病死豬屠體僅1.320公斤，依經驗法則，
    應有部分出售亦甚明確，被告明知病死豬屠體之出售係屬違
    法，其出售管道自甚隱密，殊難以未查獲出售豬肉之對象究
    為何人？時間、價格及數量各為若干？即認其並無出售之犯
    行，從而被告上開辯解，核與顯與常情相悖，不足採信，犯
    行應可認定。
四、按從事廢棄物清除、處理業務者，應向直轄市、縣（市）主
    管機關或中央主管機關委託之機關申請核發公民營廢棄物清
    除處理機構許可文件後，始得受託清除、處理廢棄物業務，
    廢棄物清理法第41條第1項前段定有明文。次按未經屠宰衛
    生檢查或經檢查為不合格之屠體或內臟，不得供人食用或意
    圖供人食用而分切、加工、運輸、貯存或販賣，畜牧法第32
    條第1項亦定有明文。又動物因罹患或疑患動物傳染病而死
    亡者，為屬動物傳染病防治條例規範之範圍，應依該條例之
    規定辦理，非因罹患動物傳染病而死亡者，如為廢棄物清理
    法第2條第4項之事業所產生且同時發生棄置事實，目前仍為
    廢棄物清理法所稱之事業廢棄物，復有行政院環境保護署94
    年4月18日環署廢字第0940025225號函附卷可查（附於原審
    卷第26頁），本件被告供承所查獲之病死豬均係其到各養豬
    場外收取他人所棄置之病死豬，足見該等病死豬確係養豬場
    等事業所生產且發生棄置事實之事業廢棄物無誤。而被告明
    知所收集之病死豬係屬事業廢棄物，且豬隻已變質、部分腐
    敗、染有病原菌，未經屠宰衛生檢查，竟意圖供人食用，而
    搬運、分切、貯存，以處理該等事業廢棄物且情節重大，核
    被告所為，係犯廢棄物清理法第46條第1項第4款之未領有廢
    棄物處理許可文件從事廢棄物處理罪、畜牧法第38條2項、
    第1項第3款之罪，其多次貯存及處理病死豬之犯行，時間密
    接，手法相同，所犯又係分別觸犯構成要件相同之罪名，顯
    均係基於概括之犯意，反覆實施，應依連續犯之規定論以一
    罪，並分別加重其刑。被告以一處理事業廢棄物之行為，同
    時觸犯上開2罪名，屬於想像競合，應從重依廢棄物清理法
    第46條第1項第4款之罪處斷之。被告前因違反食品衛生管理
    法案件，經臺灣臺南地方法院判處有期徒刑3月確定，並於
    90年5月30日易科罰金執行完畢，此有臺灣高等法院被告前
    案紀錄表在卷可憑，其前受有期徒刑執行完畢，於5年以內
    再犯本件有期徒刑以上之罪，為累犯，應依刑法第47條之規
    定遞加重其刑。扣案之屠刀5把、磨刀器2把、電子磅秤1台
    、一般磅秤1台、屠宰工作平台2張等物，均係被告用以處理
    、分切病死豬之工具，且為被告所有，業經被告供明在卷，
    爰依刑法第38條第1項第2款規定，諭知沒收。至於查獲之塑
    膠袋若干，被告否認係供犯罪所用，且未扣案，其數量為何
    亦不明確，爰不予宣告沒收，附予敘明。
五、原審予以論罪科刑，固非無見，惟查：（一）被告之犯罪時
    間，係於93年11月間，原審誤為94年1月30日起。（二）被
    告所宰殺病死豬肉，應已出售予他人，原審認尚未出售，均
    有未合，被告上訴意旨否認犯罪，固不足取，檢察官上訴意
    旨，執此指摘原判決不當，為有理由，應由本院撤銷改判，
    爰審酌被告前於90年間，已因分切、貯存病死豬肉之同類案
    件，經本院判處有期徒刑3月確定，並執行完畢，仍不知悔
    改，竟為牟一己私利，此次再犯關於病死豬肉之案件，貪圖
    暴利，罔顧社會大眾權益，令社會大眾之飲食健康受到嚴重
    危害，顯有從重量刑之必要，且其不惜花費資金，向不知情
    之屋主承租鐵皮屋使用，並請人建造冷凍庫做為貯存斃死豬
    肉之場所，顯見係有計劃之行為，及其並未領有廢棄物處理
    許可文件，卻從事廢棄物處理，亦使環保單位對於被告之處
    理廢棄物行為，無法控管，破壞環境衛生不輕等一切情狀，
    量處有期徒刑貳年陸月，扣案之屠刀5把、磨刀器2把、電子
    磅秤1台、一般磅秤1台、屠宰工作平台2張等物，均依法宣
    告沒收。
六、據上論斷，應依刑事訴訟法第369條第1項前段、第364條、
    第299條第1項前段、廢棄物清理法第46條第1項第4款、畜牧
    法第38條第2項、第1項第3款、刑法第11條前段、第55條、
    第56條、第47條、第38條第1項第2款，判決如主文。
本案經檢察官乙○○到庭執行職務。
中　　華　　民　　國　　94　　年 　10　　月　　20　　日
                  刑事第五庭  審判長  法  官 楊 明 章
                                      法  官 吳 森 豐
                                      法  官 戴 勝 利
以上正本證明與原本無異。
如不服本判決，應於收受本判決後十日內向本院提出上訴書狀。
其未敘述上訴理由者並得於提起上訴後十日內向本院補提理由書
狀（均須按他造當事人之人數附繕本）「切勿逕送上級法院」。
　　　　　　　　　　　　　　　　　　　書記官 李 珍 鳳
中　　華　　民　　國　　94　　年 　10　　月　　21　　日
附錄本案論罪科刑法條全文：
廢棄物清理法第46條：
有下列情形之一者，處一年以上五年以下有期徒刑，得併科新臺
幣三百萬元以下罰金：
一  任意棄置有害事業廢棄物。
二  事業負責人或相關人員未依本法規定之方式貯存、清除、處
    理或再利用廢棄物，致污染環境。
三  未經主管機關許可，提供土地回填、堆置廢棄物。
四  未依第四十一條第一項規定領有廢棄物清除、處理許可文件
    ，從事廢棄物貯存、清除、處理，或未依廢棄物清除、處理
    許可文件內容貯存、清除、處理廢棄物。
五  執行機關之人員委託未取得許可文件之業者，清除、處理一
    般廢棄物者；或明知受託人非法清除、處理而仍委託。
六  公民營廢棄物處理機構負責人或相關人員、或執行機關之人
    員未處理廢棄物，開具虛偽證明。
無許可文件，以經營廢棄物清除、處理為常業者，處三年以上十
年以下有期徒刑，得併科新臺幣九百萬元以下罰金。
畜牧法第38條：
有下列情形之一者，處新臺幣十萬元以上五十萬元以下罰鍰：
一、違反第十二條之一規定，擅自推廣、利用未經田間試驗、生
    物安全性評估涉及遺傳物質轉置之種畜禽或種原者。
二、違反第二十九條第一項規定，擅自於屠宰場外屠宰或其屠宰
    未經依同條第二項規定檢查者。
三、違反第三十二條第一項規定，將未經屠宰衛生檢查或經檢查
    為不合格之屠體或內臟供人食用或意圖供人食用而分切、加
    工、運輸、貯存或販賣者。
四、擅自變更或偽造第三十二條第四項所定之屠宰衛生檢查合格
    標誌者。
五、違反第三十七條規定，製造或輸入不符合國家標準 (CNS)之
    乳製品者。
有前項各款情形之一，情節重大或一年內再犯者，處三年以下有
期徒刑或併科新臺幣三十萬元以下罰金。
因執行業務犯前項之罪者，除依該項規定處罰其行為人外，對僱
用該行為人之法人或自然人，亦科以前項之罰金。
有第一項第三款情形時，主管機關得對該等屠體、內臟予以沒入
。
